【裁判字號】    97,交簡上,51
【裁判日期】    970717
【裁判案由】    過失傷害
【裁判全文】
臺灣臺南地方法院刑事判決            97年度交簡上字第51號
上  訴  人  丙○○
即  被  告
上列上訴人即被告因過失傷害案件，不服中華民國九十七年一月
十日本院臺南簡易庭九十六年度交簡字第三四二三號第一審判決
（聲請簡易判決處刑案號：九十六年度調偵字第八四六號），提
起上訴，被告於本院審理程序進行中，先就被訴事實為有罪之陳
述，經本院管轄之第二審合議庭裁定進行簡式審判程序，判決如
下：
    主  文
原判決撤銷。
丙○○犯過失傷害罪，處拘役伍拾日，如易科罰金，以新臺幣壹
仟元折算壹日，減為拘役貳拾伍日，如易科罰金，以新臺幣壹仟
元折算壹日，緩刑貳年。
    事  實
一、丙○○考領有合格重型機車駕駛執照，於民國九十六年三月
    十六日下午五時許，騎乘車牌號碼九Ｓ－二九五號重型機車
    ，沿臺南市○區○○路，由南往北方向行駛，於是日下午五
    時五十分許，行經該北門路與青年路路口綠燈起步後，本應
    注意車輛行駛時，駕駛人應注意車前狀況及兩車併行之間隔
    ，並隨時採取必要之安全措施，而依當時情形，天氣晴朗、
    有日間自然光線、路面乾燥、無缺陷、亦無障礙物，視距良
    好，並無不能注意之情事，竟疏未注意，右前方適有同向乙
    ○○騎乘車號ＺＶＪ—五五三號之輕型機車，前方載其女兒
    許珮妮（九十三年六月三十日生），亦在該路口停等紅綠燈
    ，嗣燈號變換為綠燈欲起步，丙○○自後方駛近擦撞乙○○
    所騎乘機車，雙方均因此人車倒地，乙○○因此受有兩側肩
    部與左上臂、左臀、左腰部、兩側大腿與雙膝部、兩側小腿
    多處挫傷併瘀腫、頸部挫傷疑第六頸椎棘突骨折及左膝前十
    字韌帶部分斷裂等傷害；許珮妮則受有左頰擦傷、右膝及小
    腿挫傷瘀腫及左踝擦傷等傷害。丙○○於肇事後，犯罪未為
    有偵查權之公務員或機關發覺前，即向據報到場處理之臺南
    市警察局第一分局警員主動表明係肇事車輛之駕駛人而自首
    ，並接受裁判。
二、案經乙○○訴由臺南市警察局第一分局報告臺灣臺南地方法
    院檢察署檢察官偵查起訴。
    理  由
一、上揭犯罪事實，業據上訴人即被告丙○○於警詢、檢察官偵
    查中及本院審理中均坦承過失傷害不諱，核與告訴人乙○○
    指訴之情節大致相符，並有道路交通事故調查表（一）（二
    ）、道路交通事故現場圖、現場、車損相片及國立成功大學
    醫學院附設醫院診斷證明書等資料均附卷可稽，而被告於本
    件車禍事故發生後，在場等候，並於處理員警到場尚不知何
    人為肇事者前，即主動向到場警員表明係其肇事且願意接受
    裁判乙節，有臺南市警察局第一分局道路交通事故肇事人自
    首情形紀錄表一紙在卷可憑。按車輛行駛時，駕駛人應注意
    車前狀況及兩車併行之間隔，並隨時採取必要之安全措施，
    道路交通安全規則第九十四條第三項定有明文。被告騎乘機
    車上路自應注意上述道路交通安全規定，且依當時天氣晴朗
    、有日間自然光線、路面乾燥、無缺陷、亦無障礙物，視距
    良好，並無不能注意之情事，有道路交通事故調查表（一）
    記載甚詳，即並無不能注意之情形，竟疏未注意車前狀況擦
    撞告訴人所騎乘機車，以致發生本件車禍事故，致告訴人及
    其女兒二人均受傷，被告確有過失甚明，而被告過失行為，
    與告訴人所受受傷間，具有相當因果關係。綜上所述，本件
    事證明確，被告過失傷害犯行明確，應堪認定。
二、核被告丙○○所為，係犯刑法第二百八十四條第一項前段之
    過失傷害罪。被告一過失行為致告訴人乙○○、許珮妮二人
    受有傷害，為想像競合犯，應依刑法第五十五條規定從一重
    處斷。又被告於肇事後，犯罪未被有偵查權之公務員或機關
    發覺前，即向到場處理之警員表明係肇事者而自首，並接受
    裁判，此亦有卷附之自首情形紀錄表記載明確，核與自首規
    定相符，依刑法第六十二條前段規定，減輕其刑。
三、原審以被告過失傷害犯行明確，依法論罪，處以有期徒刑六
    月，減為有期徒刑三月，並諭知易科罰金之折算標準，固非
    無見。惟原審既認被告應依上開自首規定減輕其刑，惟竟仍
    量處有期徒刑六月之有期徒刑最高法定刑，實質上形同未減
    輕其刑，顯有未洽。又被告於本院審判期日，與告訴人達成
    民事和解，並當庭交付賠償金新臺幣（下同）十七萬元，告
    訴人亦願意原諒被告等情，此有本院審判筆錄在卷可憑（見
    本院卷九十七年七月三日筆錄），被告犯後與告訴人達成和
    解等情，原審就此未及審酌而為量刑，亦有未合，是被告上
    訴指原審依自首規定減刑後仍判處過失傷害罪最高刑度有期
    徒刑六月顯有違誤等語，非無理由，自應由本院予以撤銷改
    判。爰審酌被告因未注意車前狀況及兩車並行之間隔，並隨
    時採取必要之安全措施，而發生本件車禍事故，致告訴人及
    其女兒受有前述傷害，事後已與告訴人達成民事和解，並坦
    承犯行之態度，暨其品行、智識程度、生活狀況等一切情狀
    ，量處如主文所示之刑，並諭知易科罰金之折算標準。被告
    上開犯罪行為時間係在九十六年四月二十四日前，且所犯罪
    名及宣告刑，均合於中華民國九十六年罪犯減刑條例之規定
    ，應予減其宣告刑二分之一，並諭知易科罰金之折算標準。
    末查，被告前未曾因故意犯罪受有期徒刑以上刑之宣告，此
    有臺灣高等法院被告前案紀錄表一份在卷可稽，其因一時疏
    忽，誤觸刑章，情節非重、尚有悔意，且於事後已與告訴人
    達成和解，業據說明如前，經此起訴、審判，當知所警惕，
    謹遵道路交通安全規則之相關規定，因認其所受宣告之刑以
    暫不執行為適當，爰併諭知緩刑二年，以啟自新。
據上論斷，應依刑事訴訟法第四百五十五條之一第一項、第三項
、第三百六十九條第一項前段、第三百六十四條、第二百九十九
條第一項前段，刑法第二百八十四條第一項前段、第五十五條、
第六十二條前段、第四十一條第一項前段、第七十四條第一項第
一款，刑法施行法第一條之一，中華民國九十六年罪犯減刑條例
第二條第一項第三款、第七條，判決如主文。
本案經檢察官甲○○到庭執行職務。
中    華    民    國    97    年    7     月    17    日
                  刑事第十二庭審判長  法  官  侯明正
                                      法  官  魏玉英
                                      法  官  程克琳
以上正本證明與原本無異。
本判決不得上訴。
                                      書記官  曾美滋
中    華    民    國    97    年    7    月    17    日
附錄本案論罪科刑法條
刑法第284條第1項：
因過失傷害人者，處6月以下有期徒刑、拘役或500元以下罰金，
致重傷者，處1年以下有期徒刑、拘役或500元以下罰金。


司法院資訊處製作；財團法人民間司法改革基金會備份。
